【裁判字號】    98,抗,66
【裁判日期】    980211
【裁判案由】    毒品危害防制條例
【裁判全文】
臺灣高等法院刑事裁定                    98年度抗字第66號
抗  告  人
即  被  告  甲○○
上列被告因違反毒品危害防制條例案件，不服臺灣桃園地方法院
中華民國九十七年十二月十九日所為裁定（九十七年度審訴字第
二二七六號），提起抗告，本院裁定如下：
    主  文
抗告駁回。
    理  由
一、原裁定以被告甲○○於九十七年七月二十二日晚間某時，在
    不詳地點，施用第一級毒品海洛因、第二級毒品甲基安非他
    命，涉犯毒品危害防制條例第十條第一項、第二項之罪，經
    檢察官提起公訴，被告於準備期日對被訴事實為有罪之陳述
    ，經合議庭裁定行簡式審判程序後，與檢察官為量刑協商，
    經法院以協商判決量處「施用第二級毒品，處有期徒刑五月
    ，扣案之第二級毒品甲基安非他命三十二包（毛重共一百三
    十．八公克）均沒收銷燬之；又施用第一級毒品，處有期徒
    刑九月，扣案之第一級毒品海洛因十五包（驗餘合計淨重五
    十一．三公克，空包裝總重七．八八公克）均沒收銷燬之。
    應執行有期徒刑一年，扣案之第一級毒品海洛因十五包（驗
    餘合計淨重五十一．三公克，空包裝總重七．八八公克）、
    第二級毒品甲基安非他命三十二包（毛重共一百三十．八公
    克）均沒收銷燬之」，被告不服提起上訴，經原審法院以被
    告係對於不得上訴之判決提起上訴，且屬無法補正之事由，
    逕以裁定駁回其上訴。
二、抗告意旨略以：被告曾於偵訊中向檢察官口頭申請撤銷協商
    之合意，雖未經白紙黑字，仍可調出偵訊錄音證明之，本件
    即非屬「自由意志」之認罪協商。被告尚有與本案相同罪名
    之他案（如九十七年度上訴字第二九０七號）訴訟進行中，
    被告多次吸食毒品之行為，顯係基於同一藥癮之犯意而接續
    完成整個犯罪，應以接續犯論以一罪，雖刑法修正後已刪除
    連續犯規定，但被告行為係源自不可分割之單一犯意，各行
    為間獨立性薄弱，難以分離，符合刑事訴訟法第四百五十五
    條之四第六款被告有其他較重之裁判上一罪之犯罪事實者之
    情形，則被告即不符合協商判決之情狀，為此提起抗告，請
    求撤銷原裁定，將案件發回第一審更為審判云云。
三、按協商判決除有刑事訴訟法第四百五十五條之四第一項第一
    款於本訊問程序終結前，被告撤銷協商合意或檢察官撤回協
    商聲請者；第二款被告協商之意思非出於自由意志者；第四
    款被告所犯之罪非第四百五十五條之二第一項所定得以聲請
    協商判決者；第六款被告有其他較重之裁判上一罪之犯罪事
    實者；第七款法院認應諭知免刑或免訴、不受理者情形之一
    ，及違反同條第二項法院應於協商合意範圍內為判決；法院
    為協商判決所科之刑，以宣告緩刑、二年以下有期徒刑、拘
    役或罰金為限之規定者外，不得上訴；又原審法院認為上訴
    為法律上不應准許者，應以裁定駁回之，刑事訴訟法第四百
    五十五條之十第一項及第三百六十二條前段分別定有明文。
四、本院查：
（一）被告甲○○經原審公設辯護人協助而與檢察官進行量刑協
      商後，當庭表示就施用第一級毒品海洛因、第二級毒品甲
      基安非他命犯行，願受定應執行刑有期徒刑一年之宣告，
      此有原審九十七年十月十五日簡式審判筆錄在卷可稽。原
      審依此雙方合意之刑度，於同年十月三十一日以宣示判決
      筆錄宣示後，依法公訴人或被告對於原審之判決均不得提
      起上訴，被告於判決後所為之本件上訴，即屬法律上不應
      准許且無從補正者，原審以裁定駁回其上訴，並無違誤。
      被告以其在協商過程中已對檢察官口頭申請撤銷協商合意
      ，認非屬「自由意志」之認罪協商，而提起抗告云云。惟
      依卷附準備期日筆錄所載，被告在與檢察官完成協商程序
      後，於原審法官訊問時，已明確表示協商係出於自由意志
      ，並對法官詢問有無其他意見時，亦回應無意見，法官並
      當庭告知其法律效果，有該筆錄在卷可稽（見原審卷第三
      十、三十一、三十二頁），且法院所踐行之訴訟程序均依
      法律規定，況尚有公設辯護人在場介入協商程序，已充分
      保護被告之權益，被告以其接受量刑協商非出於自由意志
      為由提起抗告，實屬無據。
（二）次按依刑法第五十六條修正理由之說明，謂「對繼續犯同
      一罪名之罪者，均適用連續犯之規定論處，不無鼓勵犯罪
      之嫌，亦使國家刑罰權之行使發生不合理之現象」「基於
      連續犯原為數罪之本質及刑罰公平原則之考量，爰刪除有
      關連續犯之規定」等語，即係將本應各自獨立評價之數罪
      ，回歸本來就應賦予複數法律效果之原貌。因此，就刑法
      修正施行後多次施用毒品之犯行，採一罪一罰，始符合立
      法本旨。經查：被告於九十六年三月二日基於意圖販賣而
      持有海洛因及甲基安非他命之犯意，在其位於臺北縣樹林
      市○○路八十七號九樓住處地下一樓停車場，於其所駕駛
      之2423－RJ號自用小客車內為警查獲海洛因共九包、甲基
      安非他命共四十二包，業經原審法院以九十七年度訴字第
      一九二二號分別判處有期徒刑十年二月、十年六月，定應
      執行刑為有期徒刑十八年，並經本院以九十七年度上訴字
      第二九０七號駁回上訴，有前案紀錄表在卷為憑，此二者
      之犯罪事實迥不相同，亦無刑責較重之裁判上一罪關係。
      又被告若有其他施用毒品之案件，涉犯毒品危害防制條例
      第十條之罪者，亦非屬集合犯或接續犯，蓋因刑事法若干
      犯罪行為態樣在本質上原具有反覆、延續實行之特徵，立
      法時既予特別歸類，定為犯罪構成要件之行為要素，則行
      為人基於概括之犯意，在密切接近之一定時、地持續實行
      之複次行為，倘依社會通念，於客觀上認為符合一個反覆
      、延續性之行為觀念者，在刑法評價上即應僅成立一罪，
      學理上稱為集合犯，抑即立法者在制定犯罪構成要件時，
      本即預定有數個同種類之行為而反覆實行犯罪而言。依毒
      品危害防制條例第十條第一項、第二項施用毒品罪之構成
      要件文義觀之，實無從認定立法者本即預定該犯罪之本質
      ，必有數個同種類行為而反覆實行之集合犯行，而屬「集
      合犯」。又行為人各次施用毒品之行為，均係為滿足各該
      次之毒癮，於滿足毒癮後，該次行為即已完成；是各次均
      為各自獨立之行為，各具獨立性，前後各次施用行為間，
      自無密切不可分之關係，為各自獨立構成同一施用毒品罪
      責，亦非接續犯（最高法院九十六年第九次刑事庭會議決
      議參照）。是被告各次施用毒品行為均各自獨立，應分別
      論罪，與本件協商判決部分無實質上一罪或裁判上一罪之
      關係，原審認本件並無應諭知免刑或免訴、不受理之情形
      ，尚無違誤。被告辯稱本件有刑事訴訟法第四百五十五條
      之四第一項第六款之情形，其提起上訴自屬合法云云，顯
      係其個人之主觀意見，不足採信。
五、綜上，本件並無前揭可提起上訴之事由存在，自不得提起上
    訴，原審以裁定逕行駁回，並無不當。是抗告意旨仍執陳詞
    指摘原裁定不當，為無理由，應駁回之。
據上論斷，應依刑事訴訟法第四百十二條裁定如主文。
中    華    民    國    98    年    2     月    11    日
                  刑事第四庭  審判長法  官  陳筱珮
                                    法  官  陳玉雲
                                    法  官  鄭水銓
以上正本證明與原本無異。
如不服本裁定，應於收受送達後五日內向本院提出再抗告狀。
                                    書記官  劉貞達
中    華    民    國    98    年    2     月    11    日


司法院資訊處製作；財團法人民間司法改革基金會備份。
